臺灣高等法院臺中分院刑事判決
110年度上易字第953號
上  訴  人  臺灣臺中地方檢察署檢察官
被      告  王浩宇


上列上訴人因被告竊盜案件，不服臺灣臺中地方法院109年度易
字第1973號中華民國110年9月8日第一審判決（起訴案號：臺灣
臺中地方檢察署109年度偵字第13124號），提起上訴，本院判決
如下：
    主  文
上訴駁回。
    事  實
一、甲○○與丙○○為朋友關係；甲○○於民國109年3月14日凌晨3時3
    6分許，駕駛車牌號碼000-0000號自用小客車至臺中市○○區○
    ○路00號3樓丙○○之住處附近，竟基於無故侵入他人住宅附連
    圍繞土地之犯意，未經丙○○之同意，於同日凌晨3時37分許
    ，擅自侵入甲○○住宅前附連圍繞之庭院內，並於同日4時13
    分許駕車離去。嗣丙○○於109年3月14日晚間7時許，發現其
    在上開住處3樓飼養之鸚鵡4隻遭不明人士竊取，報警處理，
    經警調閱監視錄影畫面，始查悉上情。  
二、案經丙○○告訴及臺中市政府警察局豐原分局報告臺灣臺中地
    方檢察署檢察官偵查起訴。
    理  由
壹、證據能力部分：
一、按被告以外之人於審判外之陳述雖不符刑事訴訟法第159條
    之1至第159條之4等4條之規定，而經當事人於審判程序同意
    作為證據，法院審酌該言詞陳述或書面陳述作成時之情況，
    認為適當者，亦得為證據。當事人、代理人或辯護人於法院
    調查證據時，知有刑事訴訟法第159條第1項不得為證據之情
    形，而未於言詞辯論終結前聲明異議者，視為有前項之同意
    ，刑事訴訟法第159條之5定有明文。該條立法意旨在於傳聞
    證據未經當事人之反對詰問予以核實，原則上先予排除。惟
    若當事人已放棄反對詰問權，於審判程序中表明同意該等傳
    聞證據可作為證據；或於言詞辯論終結前未聲明異議，基於
    尊重當事人對傳聞證據之處分權，暨證據資料愈豐富，愈有
    助於真實發見之理念，且強化言詞辯論主義，使訴訟程序得
    以順暢進行，上開傳聞證據亦均具有證據能力。經查，本件
    以下所引用被告以外之人於審判外之言詞或書面陳述，業經
    於審理期日踐行調查證據程序，檢察官已當庭表示無意見，
    且迄至言詞辯論終結前被告亦未聲明異議，本院審酌該等言
    詞或書面陳述之製作及取得，並無證據顯示有何違背程序規
    定而欠缺適當性之情事，認以之為證據應屬適當，自均有證
    據能力。
二、又按除法律另有規定外，實施刑事訴訟程序之公務員因違背
    法定程序取得之證據，其有無證據能力之認定，應審酌人權
    保障及公共利益之均衡維護，刑事訴訟法第158條之4定有明
    文。查本件以下所引用之非供述證據，經本院於審理中提示
    並告以要旨而為調查時，檢察官未表示無證據能力，本院審
    酌該等證據作成及取得之程序均無違法之處，依上開規定之
    反面解釋，亦應認均有證據能力。
貳、實體部分：
一、上開犯罪事實，業據被告甲○○於偵查、原審及本院準備程序
    中坦承不諱(見偵卷第29、108至111頁、原審卷第31至34頁
    、本院卷第48頁)，並經證人即承辦員警邱○○於偵查中(見偵
    卷第107至111頁)、證人即告訴人丙○○於偵查及原審審理中(
    見偵卷第77至78頁、原審卷第96至97、100頁)證述明確；復
    有臺中市政府警察局豐原分局社口派出所偵察報告、監視器
    錄影翻拍畫面及現場照片、車輛詳細資料、臺灣臺中地方檢
    察署公務電話紀錄單、原審當庭勘驗現場監視器錄影內容之
    勘驗筆錄(見偵卷第23、53、57至61、63、81、113至117頁
    、原審卷第357至358頁)等在卷可佐，足認被告任意性之自
    白與事實相符，應堪採信。本件事證明確，被告上開犯行堪
    以認定，應予依法論科。
二、論罪科刑：
  ㈠核被告所為，係犯刑法第306條第1項之侵入住宅附連圍繞之
    土地罪。
  ㈡按刑法上之侵入住宅竊盜罪，乃屬無故侵入住宅及竊盜罪之
    結合犯（最高法院83年度台上字第6170號刑事判決意旨參照
    ）。本件檢察官起訴被告係涉犯刑法第321條第1項第1款之
    侵入住宅竊盜罪嫌，經法院審理後，認並未成立加重竊盜犯
    行而僅成立無故侵入他人住宅附連圍繞土地之犯行（不成立
    加重竊盜之理由，詳後述不另為無罪諭知部分），則屬犯罪
    事實減縮，且上開起訴之事實係指被告於起訴書所載之時、
    地，侵入告訴人住處，竊取告訴人放置於上址住處3樓之鸚
    鵡4隻之侵入住宅竊盜犯行，是被告無故侵入告訴人住處犯
    行，業已在起訴書內載明犯罪構成事實，自應認檢察官已就
    此侵入住宅之犯行起訴，如具備訴追條件（起訴時已據合法
    告訴且未經撤回告訴），縱被告經起訴之侵入住宅竊盜犯行
    部分，因無法證明被告著手竊盜犯行而不成罪，惟被告上揭
    未經許可，擅自侵入告訴人住宅附連圍繞土地之行為，亦在
    審理之範圍。經查，本件業經告訴人於109年6月12日偵查中
    明確表明要對被告提出告訴（見偵卷第107頁），是就此部
    分犯行，自應予以審理，附此敘明。
三、原審經審理結果，認被告罪證明確，適用刑法第306條第1項
    、第41條第1項前段、刑法施行法第1條之1等規定，並審酌
    被告未經告訴人同意，於109年3月14日凌晨3、4時許擅自侵
    入告訴人住宅附連圍繞之土地，侵害告訴人之住居安全，所
    為實有不該，復考量其犯後坦承犯行及尚未能與告訴人和解
    之犯後態度，兼衡被告於審理時自承高中畢業、服務業、與
    父母、胞姊及女兒同住，經濟狀況小康(見原審卷第361至36
    2頁)，暨其犯罪動機、目的、手段、情節、素行等一切情狀
    ，量處拘役10日，並諭知易科罰金之折算標準等情，核其認
    事、用法、量刑均無不當。
四、不另為無罪諭知部分：（檢察官就此部分上訴）
  ㈠公訴意旨另以：被告與告訴人為朋友關係，被告竟意圖為自
    己不法之所有，基於竊盜之犯意，於109年3月14日3時36分許
    至同日4時14分許間某時許，駕駛車牌號碼000-0000號自用
    小客車至告訴人位於臺中市○○區○○路00號3樓之住處附近，
    利用告訴人不在家之機會，侵入告訴人之住處，竊取告訴人
    放置於上開住處3樓之鸚鵡4隻(價值共新臺幣3萬元)，得手
    後即逃逸。因認被告涉犯刑法第321條第1項第1款之侵入住宅
    竊盜罪嫌。
  ㈡按犯罪事實，應依證據認定之，無證據不得認定犯罪事實；
    又不能證明被告犯罪者，應諭知無罪之判決，刑事訴訟法第
    154條第2項、第301條第1項分別定有明文。又按認定犯罪事
    實所憑之證據，雖不以直接證據為限，間接證據亦包括在內
    ，然而無論直接證據或間接證據，其為訴訟上之證明，須於
    通常一般人均不致有所懷疑，而得確信其為真實之程度者，
    始得據為有罪之認定，倘其證明尚未達到此一程度，而有合
    理之懷疑存在時，即難遽採為不利被告之認定（最高法院76
    年度台上字第4986號判決要旨參照）。另按刑事訴訟法第16
    1條第1項規定檢察官就被告犯罪事實，應負舉證責任，並指
    出證明之方法。因此，檢察官對於起訴之犯罪事實，應負提
    出證據及說服之實質舉證責任。倘其所提出之證據，不足為
    被告有罪之積極證明，或其指出證明之方法，無從說服法院
    以形成被告有罪之心證，基於無罪推定之原則，自應為被告
    無罪判決之諭知（最高法院92年度台上字第128號判決要旨
    參照）。又基於被告無罪推定之原則，為確保被告之緘默權
    及不自證己罪之特權，並貫徹檢察官之舉證責任，犯罪事實
    須由檢察官提出證據，並負起說服之責任，而積極認定之。
    反之，僅被告對於被訴事實無法提出反證或所為抗辯仍有懷
    疑者，尚不能持為認定犯罪之論據（最高法院98年度台上字
    第945號判決要旨參照）。
  ㈢公訴意旨認被告涉犯刑法第321條第1項第1款之侵入住宅竊盜
    罪嫌，無非係以證人即告訴人丙○○於警詢及偵查中之證述、
    員警職務報告、監視器翻拍畫面及現場蒐證照片等，為其主
    要論據。
  ㈣訊據被告堅詞否認有上開犯行，辯稱：我當天確實有進去告
    訴人家的庭院，但沒有進去告訴人家裡面，更沒有去告訴人
    家3樓偷鸚鵡，監視器只有錄到我走進去，沒有我出來的畫
    面，如何證明我拿什麼東西，況且告訴人所不見之鸚鵡「金
    太陽」如果有碰到籠子或受到驚嚇、燈光變化，只要一隻鸚
    鵡叫，所有的鸚鵡會一起叫，就算有下雨，整群一起叫的分
    貝數至少破百，我不相信這樣沒有人被吵起來；當天是因為
    我之前幫告訴人養好的三隻腳斷掉的鸚鵡還是要喝奶，所以
    我想送鸚鵡奶粉給告訴人，我當時剛好在住豐原的弟弟家，
    回程有經過告訴人家，想說告訴人都會修車到凌晨，就繞過
    去，但下車後有在下雨，所以才在庭院等了30分鐘，我自認
    跟告訴人的交情很好，可以不用事先聯絡，但我到了看到告
    訴人家電燈都關掉，就沒電話聯繫，且因為下雨，所以在騎
    樓下等，我那天穿拖鞋，沒有穿雨衣，也沒有走到防火巷內
    ，不知告訴人之鸚鵡性別卡等，我從沒自告訴人住處之後門
    離開，不知道其門有無上鎖等語。經查：
  ⒈告訴人有於上開住處3樓飼養鸚鵡，並於109年3月14日晚間7
    時許，發現所飼養之鸚鵡失竊4隻，及被告有於同日凌晨3時
    36分開車到告訴人住處，並且下車進入告訴人上址住處庭院
    內等情，為被告所不爭執(見偵卷第31至33頁、原審卷第348
    至364頁)，且就發現上開鸚鵡4隻遭竊之經過業經證人即告
    訴人於偵查及原審審理時證述明確(見偵卷第77至79頁、原
    審卷93至121頁)，並有臺中市政府警察局豐原分局刑案現場
    勘察報告、員警職務報告、監視器翻拍畫面及現場蒐證照片
    等在卷可稽(見偵卷第23、53至61頁、原審卷第37至48頁)，
    該部分事實應堪認定。
  ⒉按告訴人之告訴，係以使被告受刑事訴追為目的，是其陳述
    是否與事實相符，仍應調查其他證據以資審認；被害人之陳
    述如無瑕疵，且就其他方面調查又與事實相符，固足採為科
    刑之基礎，倘其陳述尚有瑕疵，而在未究明前，遽採為論罪
    科刑之根據，即難認為適法（最高法院61年台上字第3099號
    、52年台上字第1300號判決意旨參照）。此乃因被害人就被
    害經過所為之陳述，其目的在於使被告受刑事訴追處罰，與
    被告處於絕對相反之立場，其陳述或不免渲染、誇大，是被
    害人縱立於證人地位具結而為指證、陳述，其供述證據之證
    明力仍較與被告無利害關係之一般證人之陳述為薄弱。從而
    ，被害人就被害經過之陳述，除須無瑕疵可指，且須就其他
    方面調查又與事實相符，亦即仍應調查其他補強證據以擔保
    其指證、陳述確有相當之真實性，而為通常一般人均不致有
    所懷疑者，始得採為論罪科刑之依據，非謂被害人已踐行人
    證之調查程序，即得恝置其他補強證據不論，逕以其指證、
    陳述作為有罪判決之唯一證據（最高法院95年度台上字第60
    17號判決意旨參照）。經查，證人即告訴人於原審審理時固
    證稱：被告平常來找我時，都將車子停在庭院，但這次卻停
    在附近，最後倒車離開，且當晚被告並沒有告知要來找我，
    卻進入我家庭院後約30分鐘才離開，又從上開房屋旁防火巷
    鋁門窗上之腳印觀之，我嚴重懷疑被告攀爬上開防火巷之鋁
    門窗，腳頂著兩邊的牆往上爬，跨入上址2樓露臺，爬樓梯
    至3樓飼養鸚鵡處竊取上開鸚鵡4隻後，往下至2樓露臺，再
    從2樓自鐵門進入我住處，下樓自1樓廚房旁後門離開；我發
    現上開鸚鵡4隻遭竊後報警處理，經警調閱監視器，懷疑是
    被告偷的，就致電跟被告說我養的鸚鵡不見，被告回應說為
    什麼會不見，怎麼可能，要陪我去報警，感覺一直在推託；
    被偷的4隻鸚鵡比較會生蛋，我之前有跟被告說過這件事，
    且被告之前會來看鸚鵡，我將鸚鵡的證明文件放在抽屜，被
    告來都會亂翻，一打開抽屜就應該會看到，這次鸚鵡的證明
    文件全部一起不見等語，並提出告訴人住處及附近小路照片
    、現場模擬照片為憑(見原審卷第93至121、133、145至211
    、215至217、334至336、353至355頁)；然被告堅詞否認有
    竊取上開鸚鵡4隻，雙方各執一詞。雖告訴人稱被告亦有飼
    養鸚鵡嗜好、了解告訴人飼養鸚鵡情形與習慣、案發當日有
    前述可疑舉止、事後反應亦可疑等情，而指訴上開鸚鵡4隻
    乃被告所偷竊云云，然在上開防火巷旁之牆壁因下雨濕滑之
    情況下，有一定重量之成年男性是否能順利攀爬至2樓?又上
    開鸚鵡等為活體動物，於凌晨黑暗中突然有照明光線或有人
    觸碰時，無法排除上開4隻鸚鵡等因受到驚嚇而鳴叫之可能
    ，甚至有引發其他鸚鵡一同鳴叫之風險，告訴人亦於原審審
    理時陳稱：未曾於凌晨去3樓開燈，因為鳥會叫，怕吵到鄰
    居，沒事不會上去等語(見原審卷第355頁)，被告倘對上開
    鸚鵡等之反應、鳴叫聲量、雨勢及雨聲變化並無把握，是否
    仍有動機甘冒上開鸚鵡大聲鳴叫分貝高於雨聲而驚擾告訴人
    與家人或鄰居等風險，選擇於凌晨下手竊取上開4隻鸚鵡?又
    縱竊盜者依告訴人指訴於竊取上開4隻鸚鵡後自2樓進入告訴
    人上址住處，下樓至1樓廚房後門離去，何以能避免上開4隻
    鸚鵡因不安鳴叫而驚擾於該住處2樓睡覺之告訴人?何以不在
    室內地板上留下沾水之髒鞋印?此均令人生疑，是本案仍應
    調查其他補強證據以擔保告訴人前揭指證、陳述確有相當之
    真實性，而為通常一般人均不致有所懷疑者，始得採為論罪
    科刑之依據。
  ⒊經原審當庭勘驗卷內監視器錄影內容，結果略以：【勘驗標
    的1】：鸚鵡案件監視器→00000000_03h30m_ch04_1280x1920
    x20.m4v，本檔畫面時間為2020/03/1403：30：00至04：00
    ：00，（畫面時間03：36：54～03：36：59）監視器畫面前
    有雨水反光頻繁出現。被告出現在畫面中間上方位置並往告
    訴人家庭院方向走，被告有停下，後繼續走；（畫面時間03
    ：37：00～03：37：05）此時可看出被告有背一背包（被告
    背後有突起狀，且有反光情形），在告訴人家庭院入口附近
    停下向內看，後繼續往告訴人庭院走；（畫面時間03：37：
    06～03：37：10）被告轉進告訴人家庭院，並往前走，後消
    失在畫面。【勘驗標的2】：鸚鵡案件監視器→00000000_03h
    30m_ch05_1280x1920x20.m4v，（畫面時間03：36：03～03：
    36：17）一白色自小客車出現在畫面左方，並往畫面中之道
    路前行，往畫面右方行駛，後消失在畫面；（畫面時間03：
    53：52～03：54：02）有一機車出現在畫面中，自畫面右上
    方行駛至畫面左下方，後消失在畫面。【勘驗標的3】：鸚
    鵡案件監視器→00000000_04h00m_ch05_1280x1920x20.m4v，
    （畫面時間04：00：00～04：13：45）畫面無任何人車行動
    ；（畫面時間04：13：46～04：14：29）一白色自小客車出
    現在畫面右上方，呈現倒車之狀態，後該自小客車行駛至畫
    面中迴轉後，往畫面左下方行駛，後消失在畫面等情，有本
    院110年8月11日審判筆錄中之勘驗筆錄內容在卷可稽(見原
    審卷第357至358頁)，是卷內前開監視器畫面僅能證明被告
    有於上開時間進入告訴人上址住處之庭院，及被告開車行經
    告訴人住處附近，約半小時倒車離去等情，並無被告進入告
    訴人上址住處、至上址住處3樓竊取之相關錄影畫面。另參
    以證人即告訴人於審理時證述：案發當時我家沒有裝監視器
    ，卷附拍到被告案發當日凌晨進入我家庭院之監視器係外面
    工廠之監視器，拍不到我家外面巷子等語(見原審卷第99至1
    00頁)，又依前開勘驗標的3之監視器錄影畫面內容，被告係
    於該日4時13分至同時14分倒車離去，而前開勘驗標的1之監
    視器錄影畫面時間起迄顯示為該日3時30分許至4時許，並未
    再往後保存半小時之監視器錄影檔案，因此無法確認被告如
    何自告訴人上址住宅之庭院離開、其離開時與進入時有何不
    同或有何異狀等情形，是以本院尚難由監視器錄影畫面確信
    被告有竊取上開4隻鸚鵡之行為，無法以卷內現場監視器錄
    影內容及翻拍畫面作為不利被告之證據，或作為告訴人前揭
    指證被告之補強證據。
  ⒋又觀卷內前開社口派出所之偵察報告，僅係記載告訴人報案
    之指訴內容及警方調閱前開監視器錄影畫面發現被告曾於上
    開時間至告訴人上址庭院等情(見偵卷第23頁)；另臺中市政
    府警察局豐原分局刑案現場勘察報告(含現場蒐證照片)僅能
    說明告訴人住宅內財物遭竊之基本資料、現場勘驗所見情形
    、現場跡證採取及處理情形，且當日並未發現足資送鑑之指
    紋跡證、生物跡證，亦未發現足跡跡證等情，有該勘察報告
    在卷可佐(見原審卷第39至48頁)，亦均無法證明上開4隻鸚
    鵡失竊乃被告所為。
　⒌另證人即告訴人於原審審理時證述：案發當天早上我沒有去
    看鸚鵡，伊都是晚上下班才去餵鳥，當天因為加班，到晚間
    7時許才發現鸚鵡被竊，3樓飼養鸚鵡處的門不會上鎖等語(
    見原審卷第100頁)，而依前開監視器錄影畫面，被告係於該
    日4時13分至同時14分倒車離去，可知自被告駕車離去後至
    告訴人發覺上開鸚鵡等遭竊時間已經過逾15小時，尚難排除
    上開4隻鸚鵡係由其他人在告訴人於109年3月13日至同年月1
    4日餵鸚鵡期間之其他時間竊取之可能性。從而，卷內既無
    任何積極證據足資認定上開4隻鸚鵡確係於109年3月14日凌
    晨3時37分許至同日凌晨4時13分許之間被告進入告訴人住宅
    庭院時失竊，則在無人全日控管人員以任何方式進出告訴人
    上址住處、上址住處3樓未上鎖之情形下，自不得僅以被告
    曾於上開時間進入告訴人上址住處之庭院，即遽認被告有上
    開竊盜犯行。
  ㈤綜上所述，本件被告雖於告訴人發覺上開4隻鸚鵡失竊之當日
    凌晨凌晨3時37分許曾進入告訴人上址住處庭院約半小時後
    才駕車離去，其間均未按門鈴、亦未電話聯繫告訴人，不免
    啟人疑竇，然認定被告犯罪不能僅以懷疑及臆測為之，需有
    更具體明確之證據，而本案監視器並未拍攝到被告行竊之過
    程，亦無法從卷內監視器畫面、現場勘察報告確信被告有竊
    取上開4隻鸚鵡之行為，已如前述，依罪疑惟輕、有利被告
    之刑事訴訟法原則，本案應為有利於被告之認定，亦即本案
    尚難認定被告成立竊盜罪。從而，此部分既不能證明被告有
    公訴意旨所指之竊盜犯行，無從說服本院形成被告有罪之心
    證，即無由遽令被告擔負竊盜罪責，依法本應為被告無罪之
    諭知，惟公訴意旨認被告此部分竊盜犯行，與前開經論罪科
    刑之侵入住宅附連圍繞之土地犯行間具有結合犯之法律上一
    罪關係，爰不另為無罪之諭知。
　㈥原審審理後，認被告並無公訴人所指訴上開犯行，而就被告
    此部分不另為無罪諭知，並無違誤。檢察官上訴意旨，仍以
    告訴人之指訴、報案三聯單、監視器翻拍畫面、現場蒐證照
    片、鸚鵡血統、性別資料之證明文件遭竊，而執前情指摘原
    判決不當，惟證人即告訴人於偵查及原審審理中之證述及上
    開證據資料，僅能證明告訴人之4隻鸚鵡失竊之事實，無從
    證明該失竊之鸚鵡係被告所竊取，已如前述，且公訴人上訴
    所提出之上訴理由，亦僅為其推論及臆測之詞，無從證明被
    告有竊取告訴人失竊之4隻鸚鵡之事實，而檢察官既無法舉
    證使法院得以合理確信被告有上開竊盜之犯行，自難遽認被
    告有檢察官所指竊盜之犯行。是檢察官未提出其他足以證明
    被告有竊盜犯罪之新證據供調查，僅以前詞指摘原審判決為
    被告不另為無罪之諭知，認事用法有未洽，其上訴為無理由
    ，應予駁回。
五、被告經合法傳喚，無正當理由不到庭，依刑事訴訟法第371
    條規定，得不待其陳述，逕行一造辯論而為判決。
據上論斷，應依刑事訴訟法第371條、第368條，判決如主文。
本案經檢察官郭景銘提起公訴，檢察官李濂提起上訴，檢察官乙
○○到庭執行職務。
中　　華　　民　　國　　111 　年　　1 　　月　　11　　日
            刑事第五庭    審判長法　官  鄭  永  玉
    　　　　　　　　　　　　　　法　官  周  莉  菁
  　　　　　　　　　　　　　　　法　官  卓  進  仕
以上正本證明與原本無異。     
不得上訴。
                                書記官  廖  家  莉
　　　　　　　　　　　　　　　　
中　　華　　民　　國　　111 　年　　1 　　月　　12　　日

附錄本案論罪科刑法條：
刑法第306條
無故侵入他人住宅、建築物或附連圍繞之土地或船艦者，處1年
以下有期徒刑、拘役或9千元以下罰金。
無故隱匿其內，或受退去之要求而仍留滯者，亦同。